【裁判字號】    89,上易,2105
【裁判日期】    900424
【裁判案由】    竊盜
【裁判全文】
臺灣高等法院臺中分院刑事判決                  八十九年度上易字第二一○五號
    上訴人  即
    被      告  乙○○
    上訴人  即
    被      告  子○○
    共      同
    選任辯護人  陳呈雲
右上訴人因竊盜案件，不服臺灣彰化地方法院八十九年度易字第九一五號中華民國
八十九年七月二十八日第一審判決（起訴案號：臺灣彰化地方法院檢察署八十九年度
偵字第一二九七號），提起上訴，本院判決如左：
      主    文
原判決撤銷。
乙○○共同連續攜帶兇器毀壞安全設備於夜間侵入住宅竊盜，處有期徒刑參年陸月。
應於刑之執行前，令入勞動場所強制工作參年。扣案之鑰匙、平口起子、小型手電筒
各壹支及白色綿質手套壹雙均沒收。
子○○無罪。
      事    實
一、乙○○前有強盜、贓物及多次竊盜之犯罪記錄，於民國 (下同 )八十三年間，又
    因竊盜罪，於八十四年六月十六日經臺灣嘉義地方法院判處有期徒刑二年二月，
    刑前付強制工作三年，上訴後經台灣高等法院台南分院駁回確定，於八十四年間
    再因竊盜罪經台灣台中地方法院判處有期徒刑一年十月，嗣經定應執行刑有期徒
    刑三年八月，先執行強制工作，於八十七年二月二十七日經裁定免予繼續執行強
    制工作，續執行徒刑，八十八年九月二十一日假釋出獄交付保護管束，九十年六
    月十七日假釋期滿，詎仍不知悛悔，未改竊盜惡習，意圖為自己不法之所有，基
    於概括犯意，或一人或與他人共同基於為自己不法所有之犯意聯絡，分別於下列
    時、地行竊：
  (一)於八十八年十一月間某日以廖德勝之名義向甲○○購買以其妻辛○名義登記之Ｑ
    Ｃ─三四六五自小貨車，嗣因該車故障，於同月十一日向彰化監理站辦理繳銷牌
    照，意圖為自己不法之所有於八十八年十二月十二日二十三時許至次日清晨某時
    ，在雲林縣東勢鄉○○村○○路五一號前，以不詳之方式竊取壬○○所有之車號
    Ｋ四─九五一三號自用小貨車（引擎號碼ＴＤ00－000000號），得手後
    供己使用，再囑託光田汽車檢驗所於同年十二月十五日以原繳銷牌照之ＱＣ─三
    四六五自用小貨車向彰化監理站重新申領七Ｈ─０七七０號車牌二面，並將領得
    之新車牌懸掛在前揭竊得之Ｋ四─九五一三號自小貨車上使用，嗣於八十九年二
    月八日二十一時三十分許，乙○○駕駛該車搭載子○○及其女兒，返回彰化縣二
    林鎮廣興里溝頭巷四弄三四號時，為警查獲。
  (二)與庚○○ (另行判決）基於犯意聯絡，先於民國八十九年一月十二日凌晨一時三
    十分許，由乙○○駕駛其所有之ＯＦ─七二二九號自小客車搭載庚○○，在彰化
    市○○里○○路四十巷十二號前，由乙○○持其所有之鑰匙一把，竊取游國榮所
    有車牌號碼ＮＰ─六五０八號自用小貨車後，交與庚○○使用，復各自駕駛上開
    兩輛車，於同日凌晨二時三十分許，至彰化縣和美鎮○○路八巷八號，共同竊取
    巫然勳所有之銅廢料約二至三噸，於搬運時，經民眾發現報警處理致當場逮獲庚○○，並扣得乙○○所有之鑰匙一把並在離現場五十公尺處之０Ｆ─七二二號車
    上扣得乙○○之國民身分證一枚，乙○○則在逮捕之過程中，乘隙逃逸。
  (三)於八十九年七月三十一日清晨二時十分許，駕駛ＡＰ－二六九七號自小客車搭載
    不知情之己○○ (業經不起訴處分確定 )至雲林縣崙背鄉○○村○○路五十六之
    一號辰○○住處，要己○○在車上休息，乙○○持客觀上足供兇器使用之鐵剪等
    物先將辰○○車庫窗戶外側之鐵條剪斷再毀損玻璃踰越安全設備侵入其內，將辰
    ○○所有之Ｎ四－一四七六號自小客車之玻璃打破 (毀損部分未據告訴 )，擬竊
    取時，因警報器響驚動辰○○，乙○○即跳窗逃逸，始未得逞，當場查獲在車上
    休息之己○○。
  (四)乙○○與鍾健明基於犯意聯絡，於八十九年十月二十六日清晨二時十五分許，在
    台南縣善化鎮○○里○○路五二八號，由乙○○把風，鍾健明先持其所有客觀上
    足供兇器使用之尖嘴鉗撬開鐵門 (未毀損 )，再共同侵入竊取卯○○所有之新台
    幣二千八百五十元、港幣五十元、日幣一萬二千元、人民幣三元六角，甫得手為
    卯○○發覺報警當場查獲乙○○，並在乙○○所著之短褲口袋內起出上開現款。
  (五)乙○○與寅○○基於犯意聯絡，由寅○○駕駛ＨＣ－二六九六號自小客車搭載乙○○，並攜帶乙○○所有可供兇器使用之平口起子一支及白色綿質手套一雙、小
    型手電筒一支，於九十年一月二十二日清晨三時五十分許，至嘉義縣民雄鄉○○
    村○○路二十七號丁○○經營之商店，由乙○○把風，寅○○持上開平口起子等
    物將鐵門打開 (未毀損 )，再將鋁門玻璃安全設備打破後將內鎖打開，侵入其內
    竊取丁○○所有之茶葉約五十二台斤，得手後先將其搬到屋外，再由乙○○搬上
    ＨＣ－二六九六號自小客車內，於搬運中當場為巡邏警員查獲，並於ＨＣ－二六
    九六號自小客車內查得茶葉十一台斤 (三十二包) 及未及搬運上車之茶葉四十一
    台斤，在乙○○身上查獲上開行竊用之工具平口起子一支及白色綿質手套一雙、
    小型手電筒一支。
二、案經彰化縣警察局二林分局報請臺灣彰化地方法院檢察署檢察官偵查起訴及檢察
    官移送併辦 (八十九年度偵字第七一八三、一二三二七、三○八一號及九十年度
    偵字第七九五號)。
      理    由
甲、有罪部分：
一、訊據被告乙○○坦承有為事實欄一、(四)、(五)部分之犯行，矢口否認有為事實欄一
    、(一)、(二)、(三)部分之犯行，被告坦承部分核與被害人卯○○、丁○○指訴之情節
    大致相符並有贓物領據二紙在卷及於被告身上查獲之平口起子一支及白色綿質手
    套一雙、小型手電筒一支扣案可資佐證，雖被告辯稱：扣案工具係寅○○所有云
    云，然查扣案工具若係共犯寅○○所有，何以在被告身上查獲 (詳警訊筆錄 )，
    被告所辯顯不足採，被告此部分犯行事證明確應堪認定。就事實欄一、(一)部分之
    犯行被告辯稱：依規定要買小貨車必須要有駕照，伊沒有駕照，所以才向表哥廖
    德勝借駕照買車，係伊原來買的車子壞掉了，才打電話給綽號阿偉之人（即丑○○）要他幫我找一部二手車，過了二天丑○○告訴伊他親戚有一部車沒有再用，
    即牽來讓伊用，伊將後來申請的新牌懸掛在丑○○給伊的車子上，伊不知道車子
    是贓車云云。惟查車號Ｋ四─九五一三號自用小貨車係被害人壬○○所有，於前
    揭時、地被竊，有被害人壬○○之指述及贓物認領保管單一紙、車籍作業系統查
    詢認可資料二張、照片一幀在卷可稽，次查證人廖德勝於警訊時證述：乙○○稱
    他要買貨車，但是無法過戶，所以向伊借身分證及駕駛執照辦過戶，伊即借他等
    語。證人辛○於本院調查時證述：ＱＣ─三四六五號車已賣出很久，買者說要載
    香蕉，不須牌照，賣時牌照尚未報廢等語。證人甲○○即辛○之夫證稱：何時賣
    車已忘記，何以車子會繳牌報廢不知道，只知道證件交給他們一個多月才拿回來
    等語。而ＱＣ─三四六五號車之車牌係八十八年十一月十一日繳銷，有次月十五
    日申領新牌，有彰化監理站檢送之汽車車籍資料影本在卷可參，該車係被告於八
   十八年十一月間即已買受當可認定。再查證人丑○○於本院八十九年十月十八日
    訊問時證稱：伊並未偷壬○○所有之Ｋ四─九五一三號自小貨車，不清楚子○○
    何以說此車係伊交付給她等語。於本院八十九年十一月一日訊問時陳稱：汽車買
    賣契約書上伊之姓名係伊簽署，是在八十九年三、四月時簽給一位綽號阿狗者，
    他叫伊買一部車先填契約，填二份，買賣各一份，是空白的，開庭前在上月十八
    日．．．．有打電話給伊弟弟要伊坦承此事等語。於本院八十九年十一月二十四
    日訊問時證述：汽車買賣合約書係八十九年三月在伊朋友黃樹發處寫的．．．．
    契約書上之名字及住址是伊寫的，其餘不是，八十八年十二月間時伊人在高雄等
    語。經核汽車買賣契約書上之廠牌、引擎號碼與證人丑○○當庭書寫之字跡，以
    肉眼比對顯不相符，苟系爭被查獲之自小貨車係證人丑○○交給被告，何以被告
    之前不提出該汽車買賣合約書具實供述，另子○○於本院審理時亦證述：乙○○
    被抓後，因他假釋中，伊為了幫他忙，才去派出所幫他承擔等語，矧子○○與本
    件犯罪無涉（詳後述）。至證人戊○○於本院審理中證述：伊介紹辛○將ＱＣ─
    三四六五號自小貨車賣給子○○等語，並不足為有利被告之認定，綜上所述，事
    證已臻明確，被告所辯顯係脫卸之詞，不足採信，其本次犯行殊堪認定。就事實
    欄一、(二)部分之犯行被告辯稱：庚○○向伊借車，伊身分證放在車上，係被誣陷
    的云云，然查共犯庚○○於臺灣彰化地方法院八十九年度易字第八一九號案之警
    訊、審理及本院審理中就被告行竊之事實已供述綦詳，並經臺灣彰化地方法院調
    取其警訊錄音帶勘驗後，核對屬實，製有勘驗筆錄一紙在卷可考，復有被害人游
    國榮、巫燃勳之指訴及證人即查緝警員蘇俊嘉於台灣彰化地方法院八十九年度易
    字第八一九號案審理中證述：當天接獲報案，與同事到達現場，見到二個人匆忙
    逃離現場，追趕只抓到庚○○，另一人逃逸，但現場除ＮＰ－六五Ｏ八號小貨車
    外，庚○○說是阿林載他去的，阿林的車停在五十公尺外，伊等過去查看，該車
    車牌係ＯＦ－七二二九，車上還有乙○○之身分證，庚○○說是乙○○一起去偷
    的等語暨被告所有鑰匙一把、乙○○之國民身分證一枚扣案暨贓物認領保管單二
    紙、照片三幀在卷可考，被告所辯亦不足採，此部分犯行洵堪認定。就事實欄一
    、(三)部分之犯行被告辯稱：當天伊車子借寅○○，伊與癸○○至南部拖車云云，
    證人己○○於本院審理中且供稱：係綽號小林者載伊至崙背，小林即係寅○○云
    云，寅○○且具書狀表示本件係伊行竊，惟查證人己○○於警訊及偵查初訊時迭
    供述係乙○○載伊至現場並下車行竊，並指認乙○○留於ＡＰ－二六九七號自小
    客車上之身分證，並有被害人辰○○於警訊、偵查及本院審理中之指訴及照片在
    卷可稽。次查被告供稱：伊八十九年七月三十日下午五、六時許去找癸○○不著
    ，囑託他太太轉告，當日下午十一時許走路到他家與他南下吊車，因伊車被借走
    ，去時走高速公路，回來時走省道，與證人癸○○證述：八十九年七月三十日乙○○找伊拖吊，伊開車到他家載他到高雄茄定拖車，隔天早上才回來，去回皆走
    省道等語不合，設非被告行竊證人己○○於警訊及偵查初訊時何以供稱係被告所
    為，據上堪認證人己○○、癸○○於本院之證述及寅○○所具之書狀均不足為有
    利被告之認定，被告所辯脫卸之詞洵不足採，本件竊盜犯行堪予認定。
二、扣案之平口起子頗尖銳，與未扣案之鐵剪、尖嘴鉗均足供兇器使用，核被告乙○○所為，係犯刑法第三百二十條第一項 (事實欄一、(一)、(二)部分 )、第三百二十
    一條第二項、第一項第二、三款之加重竊盜未遂罪 (事實欄一、(三)部分 )、第三
    百二十一條第一項第一、三款之加重竊盜罪 (事實欄一、(四)部分 )、第三百二十
    一條第一項第一、二、三款之加重竊盜罪 (事實欄一、(五)部分 )，被告就事實欄
    一、(二)、(四)、(五)部分之犯行分別與庚○○、鍾健明、寅○○有犯意聯絡及及行為
    分擔，為共同正犯，被告先後多次行竊，所為時間緊接，犯構成要件相同之罪，
    顯係基於概括犯意，為連續犯，依刑法第五十六條規定，從情節較重得財較多之
    第五次論以一罪，並加重其刑，公訴人就事實欄一、(二)至(五)部分之犯行雖未起訴
    ，因此部分與起訴部分間有裁判上一罪之關係，為起訴效力所及，本院自得一併
    審理，原審予以論罪科刑固非無見，惟查原審就事實欄一、(二)部分之犯行未予併
    審，就(三)至(五)部分之犯行未及併審，尚有未洽，被告上訴否認犯罪雖無理由，然
    原審判決既有如上未當之處，應由本院撤銷改判，爰審酌被告素行不佳，有多次
    竊盜前科，假釋中不知悔改，多次行竊及其犯罪之動動機、目的、手段，犯罪所
    生危害暨犯罪後未能坦承全部犯行，無悔意等一切情狀，量處如主文第二項所示
    之刑。又被告乙○○前有多次竊盜犯行，於八十四年六月十六日經臺灣嘉義地方
   法院判處有期徒刑二年二月，刑前付強制工作三年，並執行強制工作，於八十七
    年二月二十七日始經裁定免予繼續執行強制工作，有台灣彰化地方法院檢察署刑
    案資料查註紀錄表一份及台灣高等法院被告全國前案紀錄表在卷可查，多次入監
    執行，並執行強制工作猶未能改竊盜之惡習，假釋中又多次犯竊盜罪，顯見其有
    犯竊盜罪之習慣，非於刑之執行前，再令入勞動場所強制工作，實難矯治其竊盜
    之習性，爰併予諭知於刑之執行前，令入勞動場所施以強制工作三年。扣案之鑰
    匙一支及平口起子一支及白色綿質手套一雙、小型手電筒一支，係被告乙○○所
    有供犯罪使用之物，依法宣告沒收，至未扣案之尖觜鉗、鐵剪等物非違禁物，並
    未扣案，無證據證明仍存在，爰不予宣告沒收。
乙、無罪部分：
一、公訴意旨以被告子○○意圖為自己不法之所有，與乙○○基於犯意聯絡，於八十
    八年十二月十二日，在雲林縣東勢鄉○○村○○路五一號前，竊取壬○○所有之
    車號Ｋ四─九五一三號自用小貨車（引擎號碼ＴＤ00－000000號），得
    手後供己使用，認被告犯有刑法第三百二十條第一項之竊盜罪嫌云云。
二、按犯罪事實應依證據認定之，無證據不得推定其犯罪事實，刑事訴訟法第一百五
    十四條定有明文，經查公訴人認被告犯罪不外以被告既稱被查獲之贓車係阿偉所
    送，卻無法提供阿偉之姓名、住址供查核為據，本件訊據被告子○○堅決否認犯
    罪，辯稱：乙○○被抓後，因他假釋中，伊為了幫他忙，才去派出所幫他承擔等
    語，核與被告乙○○所稱：伊向表哥廖德勝借駕照買車，因買的車子壞掉了，才
    打電話給綽號阿偉之人（即丑○○）要他幫伊找一部二手車，過了二天丑○○告
    訴伊他親戚有一部車沒有再用，即牽來讓伊用，伊將後來申請的新牌懸掛在丑○○給伊的車子上，與子○○無關等語相符，次查被告子○○於警局初訊時供稱：
    查獲之自小貨車係八十八年十二月十六日左右在彰化縣二林鎮，一位綽號阿偉之
    男子送給伊，實際姓名年籍不詳，約十七歲，該車何以懸掛七Ｈ─０七七０號車
    牌伊不知道，非伊申領懸掛等語，於偵查中供述：伊在上班有一客人說他有一部
    車報廢，叫伊申請新牌照即可使用，但沒多久車子壞了，後來上班的地方有位叫
    阿偉的說他阿伯的車可以給伊，之後伊將七Ｈ─０七七０號車牌裝在該部車上，
    僅知阿偉住南投等語，於原審時先則稱車子係伊偷的，旋又改稱：是綽號小偉的
    人送給伊的，他年約三十多歲，本名叫丑○○，車子交給伊時沒有車牌及證件，
    七Ｈ─０七七０號車牌係客人許火獅給伊的，經原審法官質以並無許火獅之人，
    又稱：不知道他名字等語，於本院調查中先則稱：車是小偉送的，小偉現在台中
    監獄執行中，嗣更提出汽車買賣合約書，惟證人丑○○於本院八十九年十月十八
    日訊問時證稱：伊並未偷壬○○所有之Ｋ四─九五一三號自用小貨車，不清楚子
    ○○何以說此車係伊交付給她等語，於本院八十九年十一月一日訊問時陳稱：汽
    車買賣契約書上伊之姓名係伊簽署，是在八十九年三、四月時簽給一位綽號阿狗
    者，他叫伊買一部車先填契約，填二份，買賣各一份，是空白的，開庭前在上月
    十八日，．．．有打電話給伊弟弟要伊坦承此事等語，於本院八十九年十一月二
    十四日訊問時證述：汽車買賣合約書係八十九年三月在伊朋友黃樹發處寫的，他
    說要買車，契約書上之名字及住址是伊寫的，其餘不是，黃樹發並非阿狗，八十
    八年十二月間伊人在高雄等語，核汽車買賣契約書上之廠牌、引擎號碼與證人丑
    ○○當庭書寫之字跡以肉眼比對顯不相符，苟系爭被查獲之自小貨車係證人丑○○送給被告子○○或係被告子○○所竊，何以被告子○○先後供述有如上之差異
    ，就七Ｈ─０七七０號車牌之來源且不知，案發之初何不提出該汽車買賣合約書
    ，況既係贈與又何須簽買賣合約書，參以被告子○○並無竊盜前科，亦乏竊取自
    小貨車之動機，被告乙○○案發時確係假釋中，竊取系爭自小貨車一人即可得手
    等情，被告子○○所辯應堪採信，此外且查無其他積極證據足認被告子○○犯罪
    ，原審未審酌上情，以被告嗣後方稱阿偉係丑○○，經傳訊未到，是否確有其人
    顯有可疑，且阿偉交車時既無車牌被告何以收受，又未辦過戶，改懸其他車牌行
    駛，判處被告子○○竊盜罪行，尚有未洽，被告子○○上訴否認犯罪有理由，應
    由本院將原審此部分判決撤銷，另為無罪之諭知。被告子○○於偵查及原審中所
    為陳述是否另犯他罪應由檢察官另行偵查。
丙、據上論斷，應依刑事訴訟法第三百六十九條第一項前段、第三百六十四條、第二
    三百零一條第一項、第二百九十九條第一項前段、刑法第二十八條、第五十六條
    、第三百二十一條第一項第一、二、三款、第三十八條第一項第二款、竊盜贓物
    犯保安處分條例第三條第一項第一款、第四條、第五條第一項前段，判決如主文
    。
本案經檢察官丙○○到庭執行職務。
中     華      民      國      九十     年       四      月    二十四  日
                                  臺灣高等法院臺中分院刑事第九庭
                                        審判長法  官  陳  筱  珮
                                              法  官  古  金  男
                                              法  官  康  應  龍
右正本證明與原本無異。
不得上訴。
                                              書記官  黃  薰  慧
中      華      民      國      九十     年       四      月    二十六  日
                                                                        Ｉ


司法院資訊處製作；財團法人民間司法改革基金會備份。
